臺灣臺中地方法院刑事判決　　　　　　　95年度訴字第3693號
公　訴　人　臺灣臺中地方法院檢察署檢察官
被　　　告　丁○○
　　　　　　　　　　（現另案於臺灣臺中監獄執行中）
指定辯護人　本院公設辯護人　戊○○
上列被告因毒品危害防制條例案件，經檢察官提起公訴（95年度
偵字第2580號），本院判決如下：
    主    文
丁○○共同連續販賣第一級毒品，處有期徒刑柒年陸月；因販賣
第一級毒品所得新臺幣肆仟元沒收，如全部或一部不能沒收時，
以其財產抵償之。
    犯罪事實
一、丁○○與丙○○（另經臺灣高等法院臺中分院以民國九十三
    年度上更(一)字第一八七號判決丙○○販賣第一級毒品部分，
    處有期徒刑八年，販賣第二級毒品部分，處有期徒刑四年，
    並定應執行有期徒刑十一年，丙○○上訴後，經最高法院以
    九十四年度台上字第二九八九號判決上訴駁回而告確定）共
    同基於販賣第一級毒品海洛因之概括犯意聯絡，自九十二年
    四月四日起至同年四月二十一日止，由乙○○以0000－
    000000號行動電話撥打丙○○當時所使用之電話號碼
    0000－000000號行動電話（該行動電話係許志龍
    所申請使用），向丙○○購買數量不詳之第一級毒品海洛因
    ，每次購買之價格均為海洛因新臺幣（下同）二千元，並約
    定在桃園縣桃園市○○○街七一號即乙○○住處或住處附近
    ，或在桃園縣大園鄉○○村○○街五六號即丙○○住處附近
    交易，再由丁○○至約定地點交付所購買之毒品，計共販賣
    海洛因二次予乙○○，丁○○並各收取二千元，合計四千元
    。
二、案經臺灣高等法院臺中分院檢察署函請臺灣臺中地方法院檢
    察署檢察官偵查起訴。
    理    由
一、訊據被告丁○○矢口否認有上揭販賣第一級毒品之犯行，辯
    稱：伊當時在開計程車，丙○○有叫伊開車載他去乙○○的
    住處，伊有看過丙○○在交易毒品，丙○○並未支付計程車
    資予伊，僅給與伊毒品以代替車資，但丙○○並沒有要伊拿
    海洛因過去，伊亦未交付毒品給丁○○並收取價金，乙○○
    指述伊販毒係因伊檢舉乙○○持有槍械遭查獲而挾怨報復云
    云，經查：
  (一)按被告以外之人於審判外之陳述，除法律有規定者外，不得
    作為證據；另被告以外之人於審判外之陳述，雖不符前四條
    之規定，而經當事人於審判程序同意作為證據，法院審酌該
    言詞陳述或書面陳述作成時之情況，認為適當者，亦得為證
    據。當事人、代理人或辯護人於法院調查證據時，知有第一
    百五十九條第一項不得為證據之情形，而未於言詞辯論終結
    前聲明異議者，視為有前項之同意；刑事訴訟法第一百五十
    九條第一項及第一百五十九條之五分別定有明文。本案證人
    乙○○於接受警員詢問及檢察官訊問時所為之陳述，雖係被
    告以外之人於審判外之言詞陳述，惟被告對於證人乙○○於
    警、偵訊時陳述之證據能力，於本院準備程序中不爭執，亦
    未於言詞辯論終結前聲明異議，視為於審判程序同意作為證
    據，且本院審酌上開警詢、偵查筆錄作成時之情況尚無不當
    ，依刑事訴訟法第一百五十九條之五之規定，自有證據能力
    。再者，被告以外之人於審判外向法官所為之陳述，得為證
    據，刑事訴訟法第一百五十九條之一第一項定有明文，本案
    證人乙○○、丙○○、廖加豪前於本院九十二年度重訴字第
    一六０五號案件審理中向法官所為之陳述，自有證據能力，
    均合先敘明。
  (二)證人乙○○於警詢時明確陳稱：「我共向丙○○買過四次毒
    品，於九十二年三月十日起，約每隔五天，我就會再跟丙○○買一次毒品，我用手機聯絡丙○○買毒品，丙○○有一次
    送毒品到我家給我，另外三次，則是叫我在他家附近交易，
    每次都以二千元向被告買毒品，買過二次海洛因，二次安非
    他命」等語（見偵字第八六二七號卷第一四二頁）；於偵查
    時到庭結證稱：「我的行動電話號碼為000000000
    0號、0000000000號，我曾向丙○○買過毒品，
    是從九十二年四月間起，約每隔五天就跟丙○○買一次，是
    用0000000000號行動電話聯絡，有買海洛因及安
    非他命，各買一至二千元，交易地點有在我家門口，也有在
    丙○○桃園縣大園鄉住處，也有在我家附近，共買了四次」
    等語（見同上偵查卷第一五九頁）；於另案本院九十二年度
    重訴字第一六０五號案件審理中復到庭結證稱：「我要海洛
    因時就會打電話給丙○○，丁○○就會把海洛因拿來給我，
    那時候我看到丁○○時，丁○○都是跟丙○○在一起，丁○○充當司機載丙○○，我買過二次海洛因，每次都買二千元
    左右，是在我家附近，還有在丙○○華中街家附近，都是丁○○拿海洛因給我，我錢就交給丁○○」等語（見本院九十
    二年度重訴字第一六０五號卷第一０八頁至第一０九頁）；
    並於本院審理中結證稱：伊於本院九十二年度重訴字第一六
    ０五號案件審理中所為上開證述均屬實在，伊記得當時在警
    詢時也有說海洛因是被告丁○○交給伊的，伊每次購買毒品
    都是先打電話給丙○○說要買毒品，但是由被告丁○○拿毒
    品給伊的，伊再拿錢給被告丁○○等語（見本院九十六年一
    月十日審判筆錄第六頁至第七頁），是以證人乙○○前後證
    述大致相符，參諸證人即乙○○之妻舅廖加豪於另案本院九
    十二年度重訴字第一六０五號案件審理中亦結證稱：伊有見
    過被告丁○○一、二次面，是在被告丁○○拿海洛因給乙○○的時候看過被告丁○○一、二次，伊記得是二次等語，益
    徵證人乙○○所證被告丁○○交付所購買之毒品等情，洵堪
    憑信。
  (三)雖證人乙○○於前揭警詢及偵查中所供丙○○販賣毒品予伊
    之時間，並非完全一致，惟此應係其記憶有誤之問題，經參
    以乙○○與丙○○交易毒品，皆先以行動電話聯絡，而依臺
    灣大哥大電信資訊連結作業查詢結果，顯示丙○○所使用之
    ０九二二─一七六二三五號與０九二六─六三九二九三號行
    動電話之通信紀錄為九十二年四月四日二十一時共有四次、
    同月十日有四次、同月十四日有三次、同月廿一日有一次之
    通話紀錄（見前揭偵查卷第九五、一０三、一０四、一０九
    、一一五、一二六頁）。則乙○○所指向丙○○購買毒品之
    時間，應可認定為係自九十二年四月四日起至九十二年四月
    廿一日止，約隔五天交易一次，先後交易四次，海洛因與安
    非他命各交易二次，其中海洛因部分，即係由被告丁○○負
    責將海洛因交付證人乙○○收受，及收取價金每次二千元。
    證人丙○○於本院審理中雖仍矢口否認有何販毒情事，然其
    販賣毒品予乙○○之犯行，業經臺灣高等法院臺中分院以九
    十三年度上更(一)字第一八七號判決丙○○販賣第一級毒品部
    分，處有期徒刑八年，販賣第二級毒品部分，處有期徒刑四
    年，並定應執行有期徒刑十一年，丙○○上訴後，經最高法
    院以九十四年度台上字第二九八九號判決上訴駁回而告確定
    ，有該案卷證附卷可稽，其販賣第一級毒品部分之犯行業經
    認定明確，證人丙○○於本院審理陳稱未販毒云云，容係迎
    合被告丁○○所為卸責之詞，不足採信。是則，被告丁○○
    與丙○○間就此部分之犯行有犯意聯絡及行為分擔，亦堪認
    定。
  (四)再者，被告丁○○於本院九十二年度重訴字第一六０五號案
    件審理中亦到庭結證稱：「我從九十二年一月起，幾乎都是
    住在丙○○他家，就是桃鶯路那裡，如果被告睡著了，我會
    幫丙○○接電話，我有幫丙○○拿海洛因給乙○○二次，拿
    海洛因給乙○○之後，再負責把錢收回來，每次收錢都是二
    千元」等語（見本院九十二年度重訴字第一六０五號卷第一
    ０九頁），被告丁○○於該案所證幫丙○○交付海洛因予乙○○並收取價款之自白，除經具結在卷外（見該卷第一一六
    頁），復核與證人乙○○、廖家豪所證上情大致相符，其等
    供述均係於同一期日法官訊問時所陳，容有對質、否認之機
    會，仍為一致之供述，並有前揭電話通信紀錄可佐，且被告
    丁○○於該案中所陳上情，並無解於丙○○之罪責，更無從
    豁免其自身可能招致刑責，被告丁○○實無甘冒偽證風險故
    為虛偽陳述之必要，是認被告丁○○於本院訊問時所為上開
    自白，應堪採憑。被告丁○○雖辯稱：乙○○係因伊檢舉乙○○持有槍械遭查獲而挾怨報復，誣指伊涉案云云，然被告
    丁○○於本院九十二年度重訴字第一六０五號案件審理中已
    到庭結證：伊確有幫丙○○將海洛因拿給乙○○等語如上，
    已為其自己不利之陳述，證人乙○○、廖加豪於當時亦均證
    述被告丁○○有交付毒品予乙○○等情，證人乙○○苟係因
    遭檢舉槍械而挾怨報復之故，而欲故為不利被告丁○○之陳
    述，被告丁○○何需於當庭亦為互核一致之證述，附和證人
    乙○○證詞，坐實入己於罪之理，而未當庭駁斥。是認被告
    丁○○所辯上情，委無足採。
  (五)綜上，證人丙○○與乙○○聯絡交易毒品事宜後，委由被告
    丁○○交付毒品並收取價款，苟無利益可圖，衡情其應無甘
    冒重典鋌而走險之必要，足證渠等主觀上應具有營利之意圖
    甚明，是被告丁○○共同販賣毒品，事證至為明確，其飾詞
    否認，不足採信，其犯行應堪認定。
二、被告行為後，刑法及刑法施行法業於九十四年二月二日經總
    統以華總一義字第０九四０００一四九０一號令修正公布，
    並於九十五年七月一日施行。按行為後法律有變更者，適用
    行為時之法律，但行為後之法律有利於行為人者，適用最有
    利於行為人之法律，現行刑法第二條第一項定有明文。此條
    規定乃與刑法第一條罪刑法定主義契合，而貫徹法律禁止溯
    及既往原則，係規範行為後法律變更所生新舊法律比較適用
    之準據法，是刑法第二條本身雖經修正，但刑法第二條既屬
    適用法律之準據法，本身尚無比較新舊法之問題，應一律適
    用裁判時之現行刑法第二條規定以決定適用之刑罰法律，先
    予辨明。又以本次刑法修正之比較新舊法，應就罪刑有關之
    共犯、未遂犯、想像競合犯、牽連犯、連續犯、結合犯，以
    及累犯加重、自首減輕暨其他法定加減原因（如身分加減）
    與加減例等一切情形，本於統一性及整體性原則，綜其全部
    罪刑之結果而為比較，亦有最高法院九十五年度第八次刑事
    庭會議決議可資參照。是按：
  (一)關於共犯：刑法第二十八條共犯之規定，於九十四年二月二
    日修正公布、九十五年七月一日施行前之規定為：「二人以
    上共同實施犯罪之行為者，皆為正犯」，修正施行後之規定
    則為：「二人以上共同實行犯罪之行為者，皆為正犯」，揆
    諸本條之修正理由係為釐清陰謀共同正犯、預備共同正犯、
    共謀共同正犯是否合乎本條規定之正犯要件。而本件被告所
    為前開共同販賣第一、二級毒品之犯行，既屬實行犯罪行為
    之正犯，則適用修正施行前之刑法第二十八條規定論擬，並
    無不利於被告之情形。
  (二)關於連續犯、數罪併罰：被告多次販賣毒品之犯行，均係時
    間緊接，所觸犯均為構成要件相同之罪名，顯均係基於概括
    犯意反覆為之，而修正後刑法業已刪除連續犯之規定，考諸
    該規定刪除後，除法理上合於接續犯、包括一罪之情形仍可
    認為構成單一之犯罪外，其餘數犯罪行為之情形，即應依刑
    法第五十一條之規定予以分論併罰，此刪除雖非犯罪構成要
    件之變更，但顯已影響行為人刑罰之法律效果，自屬法律有
    變更。依修正前刑法，本件被告之前開販賣毒品犯行，得論
    以連續犯，並得加重其刑至二分之一，然依修正後之刑法，
    各該行為，均應併合處罰，依修正後刑法第二條第一項之規
    定，比較新、舊法適用結果，仍應適用被告行為時之法律，
    即修正前刑法而論以連續犯，較為有利。
  (三)關於死刑：被告行為時，關於死刑之減輕規定，修正前刑法
    第六十四條第二項係規定「死刑減輕者，為無期徒刑，或為
    十五年以上十二年以下有期徒刑。」，修正後刑法第六十四
    條第二項則規定「死刑減輕者，為無期徒刑。」；又關於無
    期徒刑之減輕規定，修正前刑法第六十五條第二項係規定「
    無期徒刑減輕者，為七年以上有期徒刑。」，修正後刑法第
    六十五條第二項則規定「無期徒刑減輕者，為二十年以下十
    五年以上有期徒刑。」，比較新舊法適用結果，自以適用修
    正前刑法第六十四條第二項、第六十五條第二項之減刑規定
    對被告較有利。
  (四)關於無期徒刑：修正前刑法第六十五條第二項係規定「無期
    徒刑減輕者，為七年以上有期徒刑。」，修正後刑法第六十
    五條第二項則規定「無期徒刑減輕者，為二十年以下十五年
    以上有期徒刑。」，比較新舊法適用結果，自以適用修正前
    刑法第六十五條第二項之減刑規定對被告較有利。
  (五)關於罰金刑：刑法第三十三條第五款關於罰金刑原規定：「
    主刑之種類如下：五、罰金：一元以上。」，業經修正為：
    「主刑之種類如下：五、罰金：新臺幣一千元以上，以百元
    計算之」，依修正後之法律，毒品危害防制條例第四條第一
    項之併科罰金刑，最高為新臺幣一千萬元、最低為新臺幣一
    千元。然依被告行為時之修正前刑法第三十三條第五款規定
    之罰金刑最低額一元計算，則毒品危害防制條例第四條第一
    項之併科罰金刑，其等之最高額均不變，最低額則均為銀元
    一元即新臺幣三元。因此，比較上述修正前、後之刑罰法律
    ，自以被告行為時關於科處罰金刑之法律較有利於被告。
  (六)綜合上述各條文修正前、後之比較，揆諸前揭最高法院決議
    及修正後刑法第二條第一項前段、後段規定之「從舊、從輕
    」原則，綜其全部罪刑之比較，自應一體適用被告行為時之
    法律，即修正前刑法之相關規定，予以論處。
三、論罪科刑部分：
    按毒品危害防制條例第四條第一項所謂販賣行為，不以販入
    後復行賣出為必要，只要以營利意思之為目的，而有販入或
    賣出二者其一之行為，即足構成（最高法院九十年度台上字
    第一八九八號、第二０四六號、第七０三０號判決意旨參照
    ）。查海洛因為毒品危害防制條例第二條第二項第一款所列
    之第一級毒品，本件被告於證人丙○○與乙○○聯絡交易第
    一級毒品海洛因事宜後，先後前往交付毒品並收取價款，是
    核被告前開販賣第一級毒品海洛因所為，係犯毒品危害防制
    條例第四條第一項之販賣第一級毒品罪。其等因販賣而持有
    第一級毒品海洛因之低度行為，應為販賣之高度行為所吸收
    ，均不另論罪。被告與丙○○間，就上開犯行間有犯意聯絡
    及行為分擔，均為共同正犯。被告先後販賣第一級毒品海洛
    因犯行，均時間緊接、方法相同，觸犯構成要件相同之罪名
    ，顯係基於概括犯意反覆為之，為連續犯，應依修正前刑法
    第五十六規定以一罪論，然因被告所犯毒品危害防制條例第
    四條第一項之販賣第一級毒品罪，其法定刑為死刑或無期徒
    刑，依修正前刑法第六十四條第一項、第六十五條第一項規
    定，不得加重，是被告雖有連續犯之情形，依法仍不得加重
    ，附此說明。再販賣第一級毒品罪之法定本刑為死刑或無期
    徒刑，已如前述，被告雖有上開連續販賣第一級毒品海洛因
    之犯行，然因販賣第一級毒品海洛因所得款項為四千元，被
    告以每次交付毒品售價二千元，衡諸一般市價量寡價高之情
    形，實際販售出之毒品數量，較諸販毒集團尚屬零星小額，
    被告販售數量及販賣所得金額尚非鉅額，且被告僅係單純販
    賣交易毒品，並無施用強暴、脅迫之不法手段，更無向購買
    毒品之人積極催討交易款項，相對於長期大量販賣毒品之大
    毒梟而言，被告對社會治安及國民健康之危害較小，較之販
    賣毒品動輒達數公斤以上數量者，情節較輕，倘亦處以死刑
    或無期徒刑，毋寧過重，且無從與前開大毒梟之惡行有所區
    隔，是其犯罪情狀相較於法定之重刑，在客觀上足以引起一
    般人之同情，情節尚堪憫恕，爰依修正前刑法第五十九條之
    規定，酌量減輕其刑（按刑法第五十九條關於刑之酌減之規
    定，亦於九十四年二月二日修正公布，於九十五年七月一日
    生效施行，惟因該條規定，為法院就刑之酌減審認標準見解
    之明文化，非屬法律之變更，自無刑法第二條第一項新舊法
    比較適用問題，此有最高法院九十五年五月二十三日刑事庭
    第八次會議決議可參）。爰審酌被告連續販賣第一級毒品海
    洛因，足以使購買施用者導致精神障礙、性格異常，甚至造
    成生命危險之生理成癮性及心理依賴性，戕害國民身心健康
    ，危害社會治安，惡性非輕，且其年輕力壯，不思以正當途
    徑合法賺取金錢，圖以販賣第一級毒品海洛因以獲取利潤，
    犯罪動機不良，暨其販賣次數、所得多寡、時間久暫，惟念
    及其於共犯角色中擔任交付毒品、收款之角色，並非提供毒
    品之上游，情節較輕，且犯罪後於另案本院九十二年度重訴
    字第一六０五號案件審理中尚能坦然以對，供承犯罪事實，
    雖於本案審理中否認犯行，然其犯後態度尚非未盡可採，容
    有悔悟改善之契機等一切情狀，量處如主文所示之刑。
四、沒收從刑部分：
    按毒品危害防制條例第十九條第一項規定，犯該條例第四條
    至第九條、第十二條、第十三條或第十四條第一項、第二項
    之罪者，其供犯罪所用或因犯罪所得之財物，均沒收之，如
    全部或一部不能沒收時，追徵其價額或以其財產抵償之。本
    規定所稱「追徵其價額」者，必限於所沒收之物為金錢以外
    之其他財物而無法沒收時，始應追徵其價額，使其繳納與原
    物相當之價額。如所得財物為金錢而無法沒收時，應以其財
    產抵償之，而不發生追徵價額之問題（最高法院九十三年台
    上第二七四三號裁判參照）。本件被告因販賣第一級毒品海
    洛因所得之現金共四千元，雖未經扣案，然既為被告因犯罪
    所得之財物，仍應依毒品危害防制條例第十九條第一項之規
    定併予諭知沒收，如全部或一部不能沒收時，以其財產抵償
    之。
據上論斷，應依刑事訴訟法第二百九十九條第一項前段，毒品危
害防制條例第四條第一項、第十九條第一項，刑法第十一條、第
二條第一項前段、第五十九條、修正前刑法（下同）第二十八條
、第五十六條，判決如主文。
本案經檢察官甲○○到庭執行職務
中　　華　　民　　國　　96　　年　　1 　　月　　24　　日
　　　　　　　    臺灣臺中地方法院刑事第五庭
                      審判長法　官　鍾堯航
                            法  官  巫淑芳
                            法  官  吳崇道
以上正本證明與原本無異。
如不服本判決，應於判決送達後十日內，向本院提出上訴狀，上
訴於臺灣高等法院臺中分院 (須附繕本)。
    　　　　　　            書記官　黃舜民
中　　華　　民　　國　　96　　年　　1 　　月　　24　　日
附錄本案論罪科刑法條
毒品危害防制條例第四條：
製造、運輸、販賣第一級毒品者，處死刑或無期徒刑；處無期徒
刑者，得併科新臺幣一千萬元以下罰金。
製造、運輸、販賣第二級毒品者，處無期徒刑或七年以上有期徒
刑，得併科新臺幣七百萬元以下罰金。
製造、運輸、販賣第三級毒品者，處五年以上有期徒刑，得併科
新臺幣五百萬元以下罰金。
製造、運輸、販賣第四級毒品者，處三年以上十年以下有期徒刑
，得併科新臺幣三百萬元以下罰金。
製造、運輸、販賣專供製造或施用毒品之器具者，處一年以上七
年以下有期徒刑，得併科新臺幣一百萬元以下罰金。
前五項之未遂犯罰之。
